【裁判字號】    95,破,42
【裁判日期】    950728
【裁判案由】    宣告破產
【裁判全文】
臺灣高雄地方法院民事裁定                95年度破字第42號
聲  請  人  乙○○
上列聲請人聲請宣告破產事件，本院裁定如下：
  主  文
聲請駁回。
聲請費用由聲請人負擔。
  理  由
一、聲請意旨略以：聲請人因積欠多家銀行貸款未能償還，而以
    債養債，無法支付每月近新台幣 (下同)100,000 元 之銀行
    貸款利息，負責共約5,955,587 元，已超過資產甚多，爰依
    破產法相關規定，聲請准為宣告破產等語。並聲明：請准宣
    告乙○○破產。
二、按破產，對債務人不能清償債務者，宣告之；破產宣告時屬
    於破產人之一切財產，及將來行使之財產請求權，破產宣告
    後，破產終結前，破產人所取得之財產，為破產財團；財團
    費用及財團債務，應先於破產債權，隨時由破產財團清償之
    ，破產法第57條、第82條第1 項、第97條分別定有明文。又
    對於破產人之債權，在破產宣告前成立者，為破產債權。但
    有別除權者，不在此限；又在破產宣告前，對於債務人之財
    產有質權、抵押權或留置權者，就其財產有別除權。有別除
    權之債權人不依破產程序而行使其權利，破產法第98條、第
    108 條分別定有明文。次按破產程序乃於債務人不能清償其
    債務時，為使多數債權人獲得平等滿足，並兼顧債務人之利
    益，而就債務人之總財產，由法院參與其事之一般強制執行
    程序之謂；是法院就破產之聲請，以職權為必要調查，如債
    務人確係無財產，則破產財團即不能構成，無從依破產程序
    清理債務，參照破產法第148 條之旨趣，自應依同法第63條
    ，以裁定駁回其聲請；司法院著有院字第1505號解釋，可資
    參照。同理，如構成破產財團之債務人財產，明顯不足清償
    破產財團費用及財團債務時，依破產法第95條、第96條規定
    ，財產費用為(一)因破產財團之管理、變價及分配所生之費用
    。(二)破產債權人共同利益所需審判上之費用。(三)破產管理人
    之報酬。(四)破產人及其家屬之必要生活費及喪葬費。財團債
    務為(一)破產管理人關於破產財團所為行為而生之債務。(二)破
    產人管理人為破產財團請求履行雙務契約所生之債務，或因
    破產宣告後應履行雙務契約而生之債務。(三)為破產財團無因
    管理所生之債務，(四)因破產財團不當得利所生之債務。是依
    破產法第148 條規定，法院於宣告破產後，隨即須同時宣告
    破產程序終止，此無異徒增破產程序及費用之浪費，且無益
    於債務人及其他債權人，故參照上開司法院解釋及相關說明
    ，本院認於此一情狀，聲請宣告破產已為無實益，自應類推
    適用同法第63條規定，以裁定駁回破產宣告之聲請。
三、經查，聲請人雖提出發票人為合作金庫銀行，受款人為聲請
    人，發票日為95年5 月15日，面額新台幣 (下同)184,800
    元之支票一紙，惟上開支票尚未提示兌現，且聲請人仍積欠
    前開債權人債務，上開支票得否提示兌現，或提示兌現後該
    現金得否留存為破產程序之費用，顯有疑問，尚不得認為聲
    請人有184,800 元現金，得作為破產財團之費用。聲請人雖
    另提出高雄市苓雅區○○○段1583號土地應有部分
    336/10000 及其上門牌號碼高雄市○○區○○路151 巷29之
    1 號房地，主張現值仍有1,751,500 元之價值，惟查上開不
    動產按公告現值計算結果土地現值約為1,040,458 元 (元以
    下四捨五入)， 房屋部分則為68年9 月13日年登記之老舊建
    物，經函查建物之課稅現值僅181,300 元，亦有高雄市稅捐
    徵處苓雅分處95年6 月7 日高市稽苓服字第0953412527號函
    為佐，是聲請人之房地現值合計約為1,221,758 元，況以目
    前經濟景氣之狀況，聲請人之房地既甚為老舊，應無其所主
    張有1,751,500 現值之可能，且上開土地依公告現值計算，
    如移轉時需繳納土地增值稅為50,150元，加以聲請人仍積欠
    第1 順位抵押權人高雄市政府463,303 元及自95年3 月10日
    起算之利息違約金，積欠第2 順位抵押權人甲○○800,000
    元及利息2,399,004 元 (設定最高限額為770,000 元)， 分
    別有高雄市政府95年5 月22日陳報債權狀及第2 順位抵押權
    人甲○○之陳報狀為參，而土地增值稅50,150元及第1 順位
    抵押債權額463,303 元及第2 順位以最高限額債權額
    770,000 元，合計為1,283,453 元，從而聲請人之不動於清
    償具有別除權之抵押債權及優先債權土地增值稅後，已無多
    餘之財產足以構成破產財團；又縱仍有部分財產，所構成破
    產財團之債務人財產，亦明顯不足清償破產財團費用及財團
    債務，則依破產法第95條、第96條規定，無異徒增破產程序
    及費用之浪費，且無益於債務人及其他債權人，故參照上開
    司法院解釋及相關說明，聲請宣告破產已無實益，自應類推
    適用同法第63條規定，以裁定駁回破產宣告之聲請。況聲請
    人明知積欠之消費款及借款已高達5 百餘萬元，卻仍於95年
    2 月間再花費28,500元於旅行社之非必要消費項目，亦有友
    邦國際信用卡股份有限公司95年6 月15日友字第
    95006150001 號可參，足認聲請人所言因投資經營不善而致
    積欠高額債款之詞，是否真實亦有疑義。
四、此外，聲請人並無其他財產。應認聲請人並無足夠之資產，
    得以支付破產財團之費用，依前開說明，應無宣告破產之必
    要及實益。故本件聲請人聲請宣告破產，即無理由，應予駁
    回。況聲請人所積欠款項之對象除抵押債務之外，均為銀行
    ，依目前所有之協商機制 (台新國際商業銀行股份有限公司
    95 年7月11日陳報狀所提出之中華民國銀行公會會員辦理消
    費金融案件無擔保債務協商機制)， 聲請人亦應先向各債權
    銀行聲請協商攤還處理，較為妥適，附此明。
五、據上論結，本件聲請為無理由，應依破產法第5 條，民事訴
    訟法第78條，裁定如主文。
中    華    民    國    95    年    7     月    28    日
                  民事第一庭法  官  林玉心
正本係照原本作成。
如對本裁定抗告須於裁定送達後10日內向本院提出抗告狀，並繳
納裁判費新台幣1,000元。
中    華    民    國    95    年    7     月    28    日
                                書記官  陳家宏


司法院資訊處製作；財團法人民間司法改革基金會備份。
